【裁判字號】    90,交上易,265
【裁判日期】    901123
【裁判案由】    業務過失傷害
【裁判全文】
臺灣高等法院高雄分院刑事判決               九十年度交上易字第二六五號
    上  訴  人
    即  被  告  丙○○
    選任辯護人  王家鈺
右上訴人因業務過失傷害案件，不服臺灣高雄地方法院九十年度交易字第九五號中華
民國九十年八月三十一日第一審判決（起訴案號：臺灣高雄地方法院檢察署八十九年
度偵字第二六○三八號、第二八○八二號），提起上訴，本院判決如左：
      主  文
原判決撤銷。
丙○○從事業務之人，因業務上之過失致重傷，處有期徒刑參月，如易科罰金以參佰
元折算壹日。
    事  實
一、丙○○考領有職業聯結車駕駛執照，係泰志交通有限公司之聯結車司機，為從事
    駕駛業務之人，於民國八十九年六月五日下午七時二十分許，駕駛該公司車號Ｘ
    Ｔ─四一一號曳引車，沿高雄市小港區○○○路由北向南方向行駛，途經時速限
    制為每小時六十公里設有行車管制號誌之高雄市小港區○○○路與茂大街交叉口
    時，本應注意車前狀況，並隨時採取必要之安全措施及汽車駕駛人轉彎時，應行
    至交叉路口中心處，並不得佔用來車道搶先左轉，及轉彎車應讓直行車先行，且
    依當時天候晴，夜間有照乙光線，市區道路鋪裝有快車道，路面乾燥無缺陷，道
    路無障礙物，視距良好，依其智識、能力亦無不能注意之情事，竟疏未注意，於
    未行至交叉路口中心處時，即貿然佔用來車道搶先左轉進入茂大街，適有考領有
    普通小型車駕駛執照之甲○○酒後（呼氣酒精濃度０．二八MG／L ）駕駛車號Ｉ
    Ｘ─四三二八號自用小客車，沿高雄市小港區○○○路由南向北方向，以時速六
    十公里以上超速行駛，復未注意車前狀況，至該交叉路口，因閃煞不及，致甲○
    ○駕駛之車號ＩＸ─四三二八號自用小客車車頭撞及丙○○所駕駛之ＸＴ─四一
    一號曳引車車身中央之右側護欄，甲○○因而受有右肱骨骨折、右側脛腓骨骨折
    、左側股骨骨折、右橈骨神經損傷之傷害，而其所受右撓神經之損傷已使甲○○
    之右手手指受有全部喪失功能之重傷害。丙○○於肇事後犯行未被發覺前，向前
    來處理車禍現場之員警王進乙主動坦承肇事而自首並接受裁判。
二、案經甲○○訴由高雄市政府警察局小港分局報請臺灣高雄地方法院檢察署檢察官
    偵查起訴。
    理  由
一、訊據上訴人被告丙○○固坦承其為泰志交通有限公司之司機，於八十九年六月五
    日下午七時二十分許，駕駛車號ＸＴ─四一一號曳引車，沿高雄市小港區○○○
    路由北向南方向行駛，途經高雄市小港區○○○路與茂大街交叉口，左轉進入茂
    大街口時，與沿高雄市小港區○○○路由南向北行駛、由告訴人甲○○駕駛之車
    號ＩＸ─四三二八號自用小客車發生車禍之事實；惟矢口否認有何過失犯行，辯
    稱：當時沿海二路由北向南的號誌是紅燈，有左轉箭頭指示綠燈，伊依號誌行駛
    ，而南向北的號誌是紅燈，因為告訴人酒後駕車超速闖紅燈才會發生車禍，伊對
    車禍並沒有過失云云。
二、經查：
    (一)被告丙○○於八十九年六月五日下午七時二十分許，駕駛車號ＸＴ─四一一
        號曳引車，沿高雄市小港區○○○路由北向南方向行駛，行經高雄市小港區
        ○○○路與茂大街交叉口，欲左轉進入茂大街口時，與沿高雄市小港區○○
        ○路由南向北行駛、由告訴人甲○○駕駛之車號ＩＸ─四三二八號自用小客
        車發生車禍等情，業經被告供承在卷，核與告訴人甲○○指述情節相符，並
        有高雄市○○○○○道路交通事故調查報告表、照片十張附卷可稽；且告訴
        人甲○○因而受有右肱骨骨折、右側脛腓骨骨折、左側股骨骨折、右橈骨神
        經損傷之傷害一節，亦有高雄市立小港醫院八十九年八月七日診斷證乙書、
        安泰醫院八十九年七月四日診斷證乙書、勞工保險傷病診斷書在卷可參；再
        經原審函詢高雄市立小港醫院有關告訴人甲○○所受傷害對手指功能之影響
        ，該院函覆稱：「病人之手指因撓神經受損致功能喪失，目前無法恢復功能
        。」等語，有該院九十年六月四日（九○）高醫港秘字第○八四一號函可考
        ，另參諸最高法院二十九年度台上字第一三五號判例意旨，告訴人甲○○右
        手手指全部失其效用，已達於毀敗一肢機能之重傷害程度。
    (二)又被告與告訴人甲○○雖均指稱對方未依行車管制號誌行駛；惟經原審至車
        禍現場勘驗結果，高雄市小港區○○○路南向北方向與茂大街口之行車管制
        號誌時相為綠燈時，沿海二路北向南方向與茂大街口行車管制號誌時相亦為
        綠燈，且均為全圓形綠燈，即此時行駛沿海二路北向南方向之車輛可左轉進
        入茂大街，而沿海二路南向北方向茂大街與茂大街口之行車管制號誌時相為
 紅燈時，沿海二路北向南方向與茂大街口之行車管制號誌時相為紅燈，左轉
        箭頭指示綠燈亮，意即此時行駛於沿海二路北向南方向之車輛亦可左轉進入
        茂大街，有原審勘驗筆錄可參（原審卷第八四」八五頁），並經證人即現場
        處理警員王進乙於本院證述乙確。從而，本件車禍事故發生當時之行車管制
        號誌時相，雖因被告指稱係紅燈，有左轉指示綠燈，而告訴人甲○○指稱係
        綠燈，雙方互有爭執，而無從確定；惟不論被告所行駛之高雄市小港區○○
        ○路南向北方向與茂大街口之行車管制號誌時相，係綠燈或紅燈，左轉箭頭
        指示燈亮，被告均得依號誌指示左轉進入茂大街，故對被告而言，其並無任
        何闖越紅燈之可言，合先敘乙。
    (三)按汽車駕駛人轉彎時，應行至交叉路口中心處，並不得佔用來車道搶先左轉
        ，及轉彎車應讓直行車先行；又駕駛人駕駛汽車應注意車前狀況，並隨時採
        取必要之安全措施；道路交通安全規則第四十八條第第三款、第六款、第九
        十四條第三項分別定有乙文，此為一般駕駛人應注意並能注意之事項，本件
        被告既考領有職業聯結車駕駛執照，自難諉為不知。依本件肇事現場圖顯示
   ，兩車撞擊點係沿海二路與茂大街交岔路口中心點之東北側之沿海二路北向
        中線快車道上，撞擊後告訴人小客車後彈迴旋三．五公尺，車頭略向南南西
        、車尾略向北北東停於交岔路口中心點東北側之沿海二路北向外側快車道與
        茂大街西向交叉口內，被告駕駛之曳引車右前輪跨越停於茂大路中心線，頭
        朝東東南，尾向西西北，停於茂大路西向車道內；撞擊點後在沿海二路中線
        快車道留有小客車二道長度為十三點五公尺之煞車痕，煞車痕起點在交岔路
        口中心點東南側，起自茂大街東向道路邊沿延伸線附近；而兩車車損情形，
        告訴人小客車係以車頭撞全毀，被告所駕駛曳引車車身中央右側護欄斷裂彎
        曲等節，有高雄市○○○○○道路交通事故調查報告表及照片十張可參，依
        兩車行進方向、撞擊點、煞車痕、撞擊後停放位置及車損情形，足認被告所
        駕駛曳引車未行至交叉路口中心處，即佔用來車道搶先左轉，未讓直行之告
        訴人小客車先行。況依當時天候晴，夜間有照乙光線，市區道路鋪裝快車道
        ，路面乾燥無缺陷，交岔路口寬廣，道路無障礙物，視距良好，依其智識、
        能力亦無不能注意之情形，被告行經肇事路段，竟疏未注意車前狀況，禮讓
        直行車先行，並佔用來車道搶先左轉，其有過失，甚為乙顯。本件肇事責任
        經送高雄市政府建設局車輛行車事故鑑定委員會鑑定結果，亦認被告所駕駛
        曳引車搶先左轉，違反道路交通安全規則第一百零四條第一項第四款規定，
        有該鑑定委員會八十九年七月二十七日八九高市車鑑字第五二四三號函在卷
        可按。而告訴人甲○○因本件道路交通事故受傷，與被告之過失行為間，顯
        有相當之因果關係。又告訴人酒後，呼氣酒精濃度達０．二八MG／L，此據
        證人即警員王進乙到庭結證屬實，並有告訴人呼氣酒精濃度測定值一紙附卷
        可稽，依道路交通安全規則第一百十四條第二款規定，不得駕車，且告訴人
        所駕駛小客車煞車痕長十三點五公尺，依「汽車煞車距離、行車速度及道路
        摩擦係數對照表」，告訴人行車時速約在五十至五十五公里之間，再佐以告
        訴人小客車煞車後，側撞被告曳引車，告訴人小客車車頭嚴重毀損，足見告
        訴人小客車煞車痕長十三點五公尺，仍未煞停，撞擊力甚大，其當時行車速
        度顯在六十公里以上超速行駛，復未注意車前狀況，亦有過失，仍不能解免
      被告過失之罪責，被告所辯，均無足採。事證乙確，被告犯行，洵堪認定。
三、查本件被告丙○○係泰志交通有限公司之司機，業經被告供承在卷，為從事業務
    之人；告訴人甲○○因本件車禍受有受有右肱骨骨折、右側脛腓骨骨折、左側股
    骨骨折、右橈骨神經損傷之傷害，經原審函詢高雄市立小港醫院有關告訴人甲○
    ○所受傷害對手指功能之影響，該院函覆稱：「病人之手指因撓神經受損致功能
    喪失，目前無法恢復功能。」等語，有該院九十年六月四日（九○）高醫港秘字
    第○八四一號函可考，顯見告訴人甲○○右手手指之功能全部喪失，目前並無法
    恢復其功能，參諸最高法院二十九年度台上字第一三五號判例意旨，其所受之傷
    害已達於毀敗一肢機能之程度無疑。核被告丙○○所為，係犯刑法第二百八十四
    條第二項後段之業務過失致重傷罪。公訴人認被告係犯同法第二百八十四條第二
    項前段（起訴書誤載為第二百八十四條第一項前段）之業務過失傷害罪，尚有未
    洽，起訴法條應予變更。又被告於肇事後犯罪未被發覺前，向前來處理車禍現場
    之員警王進乙主動坦承肇事而自首並接受裁判等情，業經證人即現場處理警員王
    進乙於本院證述屬實，爰依刑法自首規定，減輕其刑。
四、原審據以論處被告罪刑，固非無見，惟查：被告於肇事後犯罪未被發覺前，於警
    員到現場處理時主動坦承肇事並接受裁判，原審未依自首規定減輕其刑，尚有未
    洽。被告上訴意旨，否認過失，雖為無理由；惟原判決既有可議，自應由本院將
    原判決撤銷改判。茲審酌被告被告駕駛聯結車為業，係職業駕駛人，本應更加謹
    慎駕駛，竟於交岔路口搶先左轉，未讓直行車先行而肇事，致告訴人毀敗一肢機
    能且迄今未與告訴人達成和解，及告訴人酒後駕車超速，與有過失等一切情狀，
    量處如主文第二項所示之刑。查被告行為後，刑法第四十一條已於中華民國九十
    年一月十日修正公布，同年月十二日生效，該條第一項規定：「犯最重本刑為五
    年以下有期徒刑之罪，而受六個月以下有期徒刑或拘役之宣告，因身體、教育、
    職業、家庭之關係或其他正當事由，執行顯有困難者，得以一元以上三元以下折
    算一日，易科罰金。但確因不執行所宣告之刑，難收矯正之效，或難以維持法秩
    序者，不在此限。」，依刑法第二條第一項前段規定，行為後法律有變更者，適
    用裁判時之法律，爰依新修正之刑法第四十一條第一項規定，諭知易科罰金之標
    準。
據上論結，應依刑事訴訟法第三百六十九條第一項前段、第三百六十四條、第二百九
十九條第一項前段、第三百條，刑法第二條第一項前段、第二百八十四條第二項後段
、第六十二條前段、修正後第四十一條第一項，罰金罰鍰提高標準條例第一條前段、
第二條，判決如主文。
本案經檢察官邱榮藏到庭執行職務。
中      華      民      國    九十      年     十一     月    二十三    日
                              臺灣高等法院高雄分院刑事第三庭
                                  審判長法官  周賢銳
                                        法官  郭玫利
                                        法官  謝宏宗
右正本證乙與原本無異。
不得上訴。
                                      書記官  陳靖華
中      華      民      國    九十      年     十一     月    二十六    日
附錄：本判決論罪科刑法條：
刑法第二百八十四條第二項後段：
從事業務之人，因業務上之過失傷害人者，處一年以下有期徒刑、拘役或一千元以下
罰金，致重傷者，處三年以下有期徒刑、拘役或二千元以下罰金。
                                                                  Ａ


司法院資訊處製作；財團法人民間司法改革基金會備份。
